臺灣彰化地方法院刑事判決　　　　　　　100年度訴字第361號
公　訴　人　臺灣彰化地方法院檢察署檢察官
被　　　告　蕭俊逢
上列被告因違反毒品危害防制條例案件，經檢察官提起公訴（10
0 年度毒偵字第302 號），本院合議庭裁定由受命法官獨任進行
簡式審判程序，茲判決如下：
    主  文
蕭俊逢施用第一級毒品，累犯，處有期徒刑玖月，扣案之海洛因
壹包（驗餘淨重零點零柒壹陸公克），沒收銷燬之。
    犯罪事實
一、蕭俊逢前於民國96年間，因違反組織犯罪條例等案件，經本
    院以96年度訴字第494 號判決判處有期徒刑3 月，後經臺灣
    高等法院臺中分院以96年度上訴字第2637號判決駁回上訴確
    定（第1 案）；復因詐欺案件，經本院簡易庭以96年度斗簡
    字第60 1號判決判處有期徒刑3 月，後經本院合議庭以97年
    度簡上字第25號判決駁回上訴確定（第2 案）；另因詐欺案
    件，經本院以97年度斗簡字第336 號判決判處有期徒刑3 月
    確定（第3 案），上開第1 至3 案經本院裁定定應執行有期
    徒刑8 月確定，並於98年2 月10日縮刑期滿執行完畢。另其
    於96年間，因施用毒品案件，經本院以96年度毒聲字第407
    號裁定移送觀察、勒戒後，認無繼續施用毒品傾向，於96年
    11月8 日觀察、勒戒執行完畢釋放，並由臺灣彰化地方法院
    檢察署檢察官以96年度毒偵字第3416號為不起訴處分確定。
    詎蕭俊逢復不知悔改，於上開觀察、勒戒執行完畢釋放後5
    年內之100 年2 月1 日凌晨4 時許，基於施用第一級毒品海
    洛因之犯意，在其位於彰化縣田中鎮○○里○○路136 巷23
    號住處，以將第一級毒品海洛因摻水後置入針筒內以注射手
    臂血管之方式，施用第一級毒品海洛因1 次。嗣因蕭俊逢涉
    嫌違反毒品危害防制條例，警方於100 年2 月1 日上午8時
    45分許，持本院核發之搜索票至上址實施搜索，當場在其身
    上口袋扣得其前開施用海洛因所剩餘之第一級毒品海洛因1
    包（送驗淨重0.0726公克，驗餘淨重0.0716公克），及供其
    上開施用第一級毒品海洛因所用之注射針筒1 支、預備施用
    第一級毒品海洛因之注射針筒4 支（上開5 支針筒均業經蕭
    俊逢拋棄，而非其所有），並經警於100 年2 月1 日上午10
    時5 分對其採尿送驗，檢驗結果呈可待因及嗎啡陽性反應，
    而查獲上情。
二、案經彰化縣警察局田中分局報告臺灣彰化地方法院檢察署檢
    察官偵查起訴。
    理  由
一、按除被告所犯為死刑、無期徒刑、最輕本刑為3 年以上有期
    徒刑之罪或高等法院管轄第1 審案件者外，於刑事訴訟法第
    273 條第1 項程序進行中，被告先就被訴事實為有罪之陳述
    時，審判長得告知被告簡式審判程序之旨，並聽取當事人、
    代理人、辯護人及輔佐人之意見後，裁定進行簡式審判程序
    ；除簡式審判程序、簡易程序及第376 條第1 款、第2 款所
    列之罪之案件外，第一審應行合議審判，刑事訴訟法第273
    條之1 第1 項、第284 條之1 分別定有明文。本案被告蕭俊
    逢所犯係死刑、無期徒刑、最輕本刑為3 年以上有期徒刑以
    外之罪，並於本院行準備程序時就被訴事實為有罪之陳述，
    經受命法官告知簡式審判程序之旨，並聽取其與公訴人之意
    見後，本院認無不得或不宜改依簡式審判程序進行之處，爰
    依上揭規定，裁定本案由受命法官獨任進行簡式審判程序，
    合先敘明。
二、上揭犯罪事實，業據被告蕭俊逢於警詢、偵訊及本院審理時
    均坦承不諱，而被告於上開時間為警採集尿液送驗，檢驗結
    果確呈可待因及嗎啡陽性反應，有詮昕科技股份有限公司10
    0 年2 月18日報告編號00000000號濫用藥物尿液檢驗報告、
    勘察採證同意書、彰化縣警察局田中分局委託檢驗尿液代號
    與真實姓名對照認證單、戡察採證同意書各1 份、扣案物照
    片3 張附卷可稽（見毒偵卷第30頁、警卷第13至15頁、第18
    至19頁），又扣案白色粉末1 包（送驗淨重0.0726公克，驗
    餘淨重0.0716公克），經送鑑定，亦檢出有第一級毒品海洛
    因成分，有行政院衛生署草屯療養院99年2 月17日草療鑑字
    第10 00200070 號鑑定書1 紙在卷可參（見毒偵卷第31頁）
    並有供被告上開施用海洛因所用及預備施用海洛因之注射針
    筒共計5 支扣案可資佐證，足見被告自白於上揭時、地，施
    用第一級毒品海洛因1次之犯行，核確與事實相符。
三、按毒品危害防制條例於92年7 月9 日修正公布，自93年1 月
    9 日施行，其中第20條、第23條將施用毒品之刑事處遇程序
    ，區分為「初犯」及「5 年內再犯」、「5 年後再犯」。依
    其立法理由之說明：「初犯」，經觀察、勒戒或強制戒治後
    ，應為不起訴處分或不付審理之裁定；經觀察、勒戒或強制
    戒治執行完畢釋放後，「5 年內再犯」者，因其再犯率甚高
    ，原實施之觀察、勒戒及強制戒治既已無法收其實效，爰依
    法追訴或裁定交付審理。至於經觀察、勒戒或強制戒治執行
    完畢釋放後，「5 年後再犯」者，前所實施之觀察、勒戒或
    強制戒治已足以遮斷其施用毒品之毒癮，為期自新及協助其
    斷除毒癮，仍適用「初犯」規定，先經觀察、勒戒或強制戒
    治之程序。從而依修正後之規定，僅限於「初犯」及「5 年
    後再犯」二種情形，始應先經觀察、勒戒或強制戒治程序。
    倘被告於5 年內已再犯，經依法追訴處罰，縱其第3 次（或
    第3 次以上）再度施用毒品之時間，在初犯經觀察、勒戒或
    強制戒治執行完畢釋放5 年以後，已不合於「5 年後再犯」
    之規定，且因已於「5 年內再犯」，顯見其再犯率甚高，原
    實施觀察、勒戒或強制戒治，已無法收其實效，即應依該條
    例第10條處罰（最高法院95年度第7 次刑事庭會議決議、最
    高法院97年度第5 次刑事庭會議決議要旨參照）。經查，被
    告前於96年間，因施用毒品案件，經本院以96年度毒聲字第
    407 號裁定移送觀察、勒戒後，認無繼續施用毒品傾向，於
    96年11月8 日觀察、勒戒執行完畢釋放，並由臺灣彰化地方
    法院檢察署檢察官以96年度毒偵字第3416號為不起訴處分確
    定之事實，有臺灣高等法院被告前案紀錄表1 份附卷可參，
    詎其仍不知悔改，經觀察、勒戒執行完畢釋放後之5 年內，
    復犯本案施用第一級毒品之犯行，揆諸前揭說明，即非屬毒
    品危害防制條例第20條第3 項所規定之「五年後再犯」之情
    形，且因前已於「五年內再犯」，即應依毒品危害防制條例
    第10條第1 項之規定處罰，要無不合。綜上所述，本案事證
    明確，被告犯行洵堪認定，應予依法論科。
四、按海洛因為毒品危害防制條例第2 條第2 項第1 款所明定之
    第一級毒品。核被告所為，係犯毒品危害防制條例第10條第
    1項施用第一級毒品罪罪。被告持有第一級毒品罪海洛因，
    進而施用，其持有之低度行為應為施用之高度行為所吸收，
    不另論持有毒品之罪。又被告曾於96年間，因違反組織犯罪
    條例等案件，經本院以96年度訴字第494號判決判處有期徒
    刑3 月，後經臺灣高等法院臺中分院以96年度上訴字第2637
    號判決駁回上訴確定（第1案）；復因詐欺案件，經本院簡
    易庭以96年度斗簡字第60 1號判決判處有期徒刑3月，後經
    本院合議庭以97年度簡上字第25號判決駁回上訴確定（第2
    案）；另因詐欺案件，經本院以97年度斗簡字第336號判決
    判處有期徒刑3月確定（第3案），上開第1至3案經本院裁定
    定應執行有期徒刑8月確定，並於98年2月10日縮刑期滿執行
    完畢等情，有臺灣高等法院被告前案紀錄表1份存卷可考，
    其於徒刑執行完畢後，5年內故意再犯本案有期徒刑以上之
    罪，應依刑法第47條第1項之規定，論以累犯，並加重其刑
    。爰審酌被告因施用毒品案件，經觀察、勒戒執行完畢後，
    未能徹底戒絕毒品，復犯本案施用第一級毒品之罪，難認有
    戒毒悔改之意，惟念其施用毒品乃自戕一己之身體健康，尚
    未對他人造成危害，及其犯罪動機、方法、手段、所生危害
    ，暨犯後坦承犯行，到庭態度尚稱良好等一切情狀，量處如
    主文所示之刑。前述扣案之海洛因1包（送驗淨重0.0726公
    克，驗餘淨重0.0716公克），係被告本件施用海洛因所剩餘
    ，此據被告於本院審理時供述在卷，應依毒品危害防制條例
    第18 條第1項前段規定，宣告沒收銷毀之（至盛裝上開扣案
    海洛因之包裝袋，使用後均已沾染毒品而無法徹底析離，應
    整體視為查獲之毒品海洛因，而應與毒品海洛因一併沒收銷
    緩，乃屬當然，爰就此不贅在主文上宣示沒收銷毀）。至扣
    案之注射針筒5支，雖係供被告上開施用海洛因及預備施用
    海洛因所用之物，然業經被告於檢察官偵查中表明拋棄其所
    有，並於本院再次確認拋棄（見毒偵卷第22號、本院審理筆
    錄第3頁），已均非屬被告所有，本院即不予以宣告沒收。
據上論斷，應依刑事訴訟法第273 條之1 第1 項、第299 條第1
項前段，毒品危害防制條例第10條第1 項、第18條第1 項前段，
刑法第11條、第47條第1 項，判決如主文。
本案經檢察官施教文到庭執行職務。
中    華    民    國   100    年    3     月    31    日
                    刑事第二庭      法  官   吳芙如
以上正本證明與原本無異。
如不服本判決應於收受判決後10日內向本院提出上訴書狀，並
應敘述具體理由。其未敘述上訴理由者，應於上訴期間屆滿後
20日內向本院補提理由書(均須按他造當事人之人數附繕本)
「切勿逕送上級法院」。
中    華    民    國   100    年    3     月    31    日
                                    書記官  林明俊
毒品危害防制條例第10條
施用第一級毒品者，處 6 月以上 5 年以下有期徒刑。
施用第二級毒品者，處 3 年以下有期徒刑。